臺灣澎湖地方法院刑事判決　　　　　　　　　　　　　　　九十一年度訴字第一號
　　公　訴　人　臺灣澎湖地方法院檢察署檢察官
　　被　　　告　甲○
　　被　　　告　丁○○
　　被　　　告　乙○○
　　共　　　同　本院公設辯護人　丙○○
　　指定辯護人
右列被告因違反槍砲彈藥刀械管制條例等案件，經檢察官提起公訴（九十年度偵字第
五五八號），本院判決如左：
    主    文
甲○未經許可，製造爆裂物，處有期徒刑參年陸月，併科罰金新台幣壹萬元，罰金如
易服勞役，以新台幣玖佰元即銀圓參佰元折算壹日。扣案如附表一所示之物沒收之。
丁○○、乙○○共同未經許可，持有彈藥，丁○○處有期徒刑貳年陸月，乙○○累犯
，處有期徒刑貳年柒月，均併科罰金新台幣壹萬元，罰金如易服勞役，均以新台幣玖
佰元即銀圓參佰元折算壹日。扣案如附表一所示之物沒收之。
    事    實
一、乙○○前因公共危險案件，經本院判處有期徒刑七月確定，甫於民國八十六年二
    月十五日執行完畢。
二、甲○前於某不詳時日，收受由綽號「裂嘴道」之不詳姓名之成年男子贈與之雷管
    、導火索等彈藥主要組成零件後，未經許可，在其澎湖縣七美鄉東湖村八號住處
    附近持有之。嗣於九十年八月間，甲○又在澎湖縣貓嶼附近小島上，拾得數量不
    詳之炸藥。甲○乃未經許可，將炸藥攜回其上開住處，在將炸藥包裹成圓球狀後
    ，復插入上述雷管、導火索，製成爆裂物後，甲○又將上開爆裂物置於澎湖縣七
    美鄉雙心石滬附近石堆。
三、乙○○、丁○○、甲○於九十年十月三日上午八時許，由丁○○駕駛舢舨，一同
    出海捕魚，因遲遲未能捕獲魚類，甲○乃提議至雙心石滬附近石堆取出上開爆裂
    物，以爆裂物採捕水產動物，經乙○○、丁○○同意後，丁○○乃駕船至雙心石
    滬附近，由甲○至石堆取出上開爆裂物，共同未經許可，在舢舨上持有上開爆裂
    物，嗣航行至七美鄉頂隙港外約三百公尺海域，丁○○即提供其所有之柱香一支
    、甲○取出其所有之打火機一只，引燃上開爆裂物採捕魚類，乙○○並使用甲○
    、丁○○所有之撈網各一張，將遭震死之浮魚撈起，計捕獲象魚、黑尾冬、雀鯛
    等雜魚四十一公斤。嗣於同日上午十時許，三人駕駛舢舨返頂隙港時，為警查獲
    ，並扣得上開漁獲、撈網二張、柱香一支、打火機一只。
四、案經澎湖縣警察局望安分局報請臺灣澎湖地方法院檢察署檢察官偵查起訴。
    理    由
一、被告甲○坦承有先持有雷管、導火索等物，並於嗣後拾得炸藥後，將雷管、導火
    索等置入炸藥，製成爆裂物之事實；被告甲○、乙○○、丁○○亦均坦承有以爆
    裂物炸魚方式，採捕魚類之事實。又上開漁獲經抽樣送行政院農業委員會水產試
    驗所澎湖分所鑑定，該所認：送驗之魚體十尾無罹網痕、鉤痕或拖網造成魚鱗脫
    落現象；其中照片二、照片十四之雀鯛、黑尾冬，腹部有出血及傷口；再經解剖
    觀察內部，腹腔內嚴重出血、瘀血、膽囊破裂、體液、血液外流滲入肌肉中，血
    液呈暗紅色，所有檢體徵狀均相同，係遭爆裂物炸震死亡，有該所（九０）農水
    試澎字第０七三六號函及所附資料可稽，此外，並有上開漁獲、撈網二張、柱香
    一支、打火機一只扣案足資佐證，是以被告甲○確有製造爆裂物，又被告甲○、
    乙○○、丁○○確有以爆裂物炸魚方式，採捕水產動物之犯行。又按共犯對於盜
    夥執持槍械，若有相互利用，亦應負持有槍砲之共同罪責，此有最高法院二十六
    年滬上字第八七號判例可資參照，本件被告甲○、乙○○、丁○○如前述確有以
    爆裂物採捕水產動物之犯行，渠等既有相互利用關係，參照上述判例意旨，自應
    認定被告乙○○、丁○○對該爆裂物亦屬共同持有關係，併此敘明。綜上所述，
    本案事證明確，被告三人犯行堪予認定。
二、本件扣案證物雖未扣得上開爆裂物，惟被告甲○、丁○○、乙○○確係以炸魚方
    式導致海中之魚類大量死亡，有水產試驗所上開函覆意見附卷可稽，足見上開爆
    裂物具有殺傷力。核被告甲○、丁○○、乙○○所為，均係違反漁業法第四十八
    條第一項第二款規定，而觸犯同法第六十條第一項之使用爆裂物採捕水產動物罪
    。又被告甲○製造爆裂物之行為，係犯槍砲彈藥刀械管制條例第七條第一項之未
    經許可、製造爆裂物罪；其持有雷管、導火索、炸藥等物之行為，為製造爆裂物
    之低度行為，不另論罪。被告乙○○、丁○○持有上開爆裂物之行為，則係犯槍
    砲彈藥刀械管制條例第七條第四項之未經許可、持有彈藥罪。又公訴人雖認被告
    甲○將其持有之炸藥、雷管、導火索加工之行為，係犯槍砲彈藥刀械管制條例第
    七條第四項之罪，然雷管、導火索、炸藥均屬彈藥之主要組成零件，業據內政部
    （八六）內警字第八六七０六八三號函公告在案，被告將上開主要組成零件予以
    加工，成為具有殺傷力之爆裂物，核其所為，應係犯同條例第七條第一項之罪，
    惟其社會基本事實相同，本院爰變更起訴法條予以審理。又被告甲○違反槍砲彈
    藥刀械管制條例第七條第一項之罪、被告乙○○、丁○○違反同條例第七條第四
    項之罪，與刑法第一百八十七條之罪間，係法規競合，應依違反槍砲彈藥刀械管
    制條例之重罪處斷即可。公訴人認被告乙○○、丁○○另犯刑法第一百八十七條
    之罪，且上開二罪間，屬想像競合，尚有誤會，本院亦附此敘明。又被告三人就
    上開持有彈藥之犯行間，有犯意聯絡及行為分擔，均為共同正犯。再被告甲○所
    犯之槍砲彈藥刀械管制條例第七條第一項之罪；被告乙○○、丁○○所犯同條例
    第七條第四項之罪，與漁業法第六十條第一項之罪間，有方法結果之牽連關係，
    應分別從重之槍砲彈藥刀械管制條例第七條第一項、第七條第四項之罪處斷。又
    乙○○前因公共危險案件，經本院判處有期徒刑七月確定，甫於八十六年二月十
    五日執行完畢，有臺灣高等法院被告全國前案紀錄表附卷可稽，其於五年內，再
    犯本件有期徒刑以上之罪，為累犯，應依刑法第四十七條之規定加重其刑。查被
    告三人係以捕魚維生，渠等為謀生計，以爆裂物炸魚，所生對社會危害，偏重於
    對海洋環境生態及漁業資源之破壞，與以爆裂物危及他人生命、財產安全，妨害
    社會秩序維持者，究有不同，確有法重情輕足堪憫恕之處，爰依刑法第五十九條
    規定減輕其刑，被告乙○○部分並先加後減之。爰審酌被告三人犯罪之動機、目
    的、手段，及渠等以爆裂物捕取水產動物，足以破壞海洋生態，危害漁民永續發
    展之經濟命脈，及其犯後尚能坦承犯行等一切情狀，各量處如主文所示之刑，並
    均就併科罰金部分諭知易服勞役之折算標準。另修正前槍砲彈藥刀械管制條例第
    十九條強制工作之規定，業於九十年十一月十四日經總統公佈刪除，自無庸另對
    被告三人諭知強制工作之保安處分，併予敘明。
三、扣案如附表（一）所示之物，為被告採捕之漁獲物及漁具，應依漁業法第六十八
    條規定沒收之；扣案如附表二所示之物，已分別由被告丁○○、甲○於偵查中拋
    棄，業據渠等供承在卷，本院爰不予宣告沒收。
據上論斷，應依刑事訴訟法第二百九十九條第一項前段、第三百條，槍砲彈藥刀械管
制條例第七條第一項、第七條第四項，漁業法第六十條第一項、第六十八條，刑法第
十一條、第二十八條、第五十五條、第四十七條、第五十九條、第四十二條第三項，
罰金罰鍰提高標準條例第二條，現行法規所定貨幣單位折算新台幣條例第二條，判決
如主文。
本案經檢察官邱宇謙到庭執行職務。
中    華    民    國      九十一    年      四        月    十六       日
                                  臺 灣 澎 湖 地 方 法 院 刑 事 庭
                                        法      官  李    宛    玲
右正本證明與原本無異。
如不服本判決，應於判決送達後十日內，向本院提出上訴狀（須附繕本）。
中    華    民    國      九十一    年      四        月    十七       日
                                        書  記  官  劉    竹    苞
附表一：
撈網二張、漁獲四十一公斤（經變賣後，得款新台幣八百二十二元。）
附表二：
捆香一支、打火機一只。
附錄本案論罪科刑條文：
槍砲彈藥刀械管制條例第七條第一項、第四項：
未經許可，製造、販賣或運輸火砲肩射武器、機關槍、衝鋒槍、卡柄槍、自動步槍、
普通步槍、馬槍、手槍或各類砲彈、炸彈、爆裂物者，處死刑、無期徒刑或七年以上
有期徒刑；處徒刑者，併科新台幣一千萬元以下之罰金。
未經許可，持有、寄藏或意圖販賣而陳列第一項所列槍砲、彈藥者，處五年以上有期
徒刑，併科新台幣壹仟萬元以下罰金。
漁業法第六十條第一項：
違反第四十八條第一項各款規定之一者，處五年以下有期徒刑、拘役或併科新臺幣十
五萬元以下罰金。
